【裁判字號】    95,訴,2193
【裁判日期】    951005
【裁判案由】    強盜
【裁判全文】
臺灣板橋地方法院刑事判決              95年度訴字第2193號
公  訴  人  臺灣板橋地方法院檢察署檢察官
被      告  丁○○
指定辯護人  本院公設辯護人丙○○
上列被告因強盜案件，經檢察官提起公訴（九十五年度偵字第一
六八一二號），本院判決如下：
    主  文
丁○○意圖為自己不法之所有，而搶奪他人之動產，因防護贓物
、脫免逮捕，而當場施以強暴，累犯，處有期徒刑伍年肆月。
    事  實
一、丁○○前因公共危險案件，經本院以九十一年度訴字第一二
    六九號判決判處有期徒刑四年，於民國九十一年十一月十九
    日判決確定，並於九十五年六月十八日縮刑期滿執行完畢。
    猶不知悛悔，為搶奪他人財物變賣花用，竟意圖為自己不法
    之所有，於九十五年七月六日下午四時二十分許，戴墨鏡前
    往臺北縣三重市○○○路一五○號一樓甲○○、乙○○夫妻
    所經營之「利春銀樓」，入店後即將墨鏡取下置於櫃檯上，
    向乙○○佯稱欲選購金飾，乙○○即依其要求，先取出黃金
    墜子一個（重量為四錢六厘）置於玻璃櫃上，再取出黃金手
    鍊二條（重量共二錢，起訴書誤載為黃金手鍊一條，該手鍊
    二條與黃金墜子合計市價為新臺幣一萬五千元），供丁○○
    觀看，丁○○即趁乙○○、甲○○不及防備之際，出手掠取
    乙○○手中之上開黃金手鍊及玻璃櫃上之上開黃金墜子，得
    手後，旋奪門而出，乙○○立刻大聲呼叫，一旁甲○○見狀
    隨即上前追捕，並在臺北縣三重市○○○路十二號前抓住丁○○背後之衣服，丁○○為防護贓物及脫免逮捕，竟當場轉
    身出手抓打甲○○之臉部、脖子及前胸，當場施以強暴，致
    甲○○嘴巴、脖子及前胸受有多處挫傷之傷害（未據告訴）
    ，適經路人協助制伏丁○○，丁○○始罷手，嗣為警到場查
    獲，並當場在丁○○身上起出上開黃金墜子一個、黃金手鍊
    二條，及在「利春銀樓」扣得丁○○所遺留非供前揭犯罪所
    用之墨鏡一副。
二、案經乙○○訴由臺北縣政府警察局三重分局報告臺灣板橋地
    方法院檢察署檢察官偵查起訴。
    理  由
壹、有關證據能力部分：
  (一)按被告以外之人於審判外之言詞或書面陳述，除法律有規定
    者外，不得作為證據，刑事訴訟法第一百五十九條第一項定
    有明文。次按傳聞法則之重要理論依據，在於傳聞證據未經
    當事人之反對詰問予以核實，乃予排斥，惟若當事人已放棄
    對原供述人之反對詰問權，於法院審判時表明同意該等傳聞
    證據可作為證據，基於證據資料愈豐富，愈有助於真實發現
    之理念，並貫徹刑事訴訟法修法加重當事人進行主義之精神
    ，確認當事人對於證據能力有處分權之制度，傳聞證據經當
    事人同意作為證據，法院認為適當者，亦得為證據。另當事
    人於調查證據時，對於傳聞證據表示「沒有意見」、「對於
    證據調查無意見」，而未於言詞辯論終結前聲明異議，應視
    為已有將該等傳聞證據採為證據之同意，此刑事訴訟法第一
    百五十九條之五規定甚明。
  (二)查被告丁○○及指定辯護人於本院審理時已表示對於全案卷
    證之證據能力均無意見，依刑事訴訟法第一百五十九條之五
    第二項之規定，應視為被告已同意告訴人即被害人乙○○、
    被害人甲○○之警詢筆錄具有證據能力，而可作為證據，本
    院斟酌告訴人乙○○、被害人甲○○之警詢筆錄並非非法取
    得，亦無證明力明顯過低之情形，是其等警詢筆錄，均得採
    為證據。
貳、實體部分：
一、犯罪事實之認定：
  (一)上揭事實，業據被告於警詢、檢察官偵查及本院審理時均坦
    承不諱（見偵查卷第九頁以下、第二十八頁以下，本院九十
    五年九月二十五日審判筆錄），核與證人即被害人乙○○、
    甲○○於警詢及本院審理時結證之情節大致相符（見偵查卷
    第十二頁以下，本院九十五年九月二十日、同年月二十五日
    審判筆錄），復有被害人甲○○受傷之照片一幀及贓物認領
    保單一紙在卷可佐（見偵查卷第二十頁、第三十五頁），被
    告之任意性自白與事實相符，足證被告確有上揭犯行。
  (二)至被告另辯稱其有精神疾病，曾在馬偕紀念醫院、行政院衛
    生署臺南醫院（下稱臺南醫院）及臺灣岩灣技能訓練所之精
    神科就診，其上開搶奪行為係受精神病之影響云云。惟經本
    院函詢馬偕紀念醫院、臺南醫院及臺灣岩灣技能訓練所關於
    被告於精神科就診及治療情形，據馬偕紀念醫院函覆稱：丁○○於九十一年六月十四日於該院精神科就診一次，之後未
    再就醫。當次就醫之主要訴求為失眠及其處理，未再涉及其
    他精神狀態之診察等語；又臺南醫院則回覆丁○○未曾於該
    院就診等語；再臺灣岩灣技能訓練所函覆表示丁○○長期使
    用安非他命及海洛因等毒品，造成情緒起伏、自我判斷能力
    差、睡眠障礙之症狀，其臨床診斷為藥物性情緒障礙等語，
    有馬偕紀念醫院九十五年八月二十二日馬院醫精字第○九五
    ○○○二七九八號函暨病歷影本、臺南醫院九十五年八月二
    十二日南醫歷字第○九五○○○五五○三號函、臺灣岩灣技
    能訓練所影本九十五年八月十八日岩技所衛字第○九五一○○○○一二號函暨病歷影本各一份存卷足憑（見本院卷），
    足見被告係因失眠、情緒起伏、自我判斷能力差等症狀而於
    精神科就診，並無其他精神上之病症。又觀諸被告於警詢、
    偵查、本院準備程序及審理時就案發之情節均記憶清晰，供
    述清楚，堪認被告於行為時尚有辨別外界事理之能力，並無
    因精神障礙或其他心智缺陷，致不能辨識其行為違法或欠缺
    依其辨識而行為之能力，或致其辨識行為違法或依其辨識而
    行為之能力，有顯著減低之情形，是其辯稱上開搶奪行為係
    受精神病之影響云云，不足採信。
  (三)綜上所述，本件事證明確，被告犯行堪以認定，應依法論科
    。
二、論罪科刑之法律適用：
  (一)查被告意圖為自己不法之所有，搶奪告訴人乙○○、甲○○
    所有之上開金飾後，因防護贓物、脫免逮捕，而出手抓打被
    害人甲○○之臉部、脖子及前胸，當場施以強暴，致被害人
    甲○○嘴巴、脖子及前胸受有多處挫傷之傷害，核其所為，
    原係犯刑法第三百二十五條第一項之搶奪罪，而其因防護贓
    物、脫免逮捕，當場對被害人甲○○施以強暴行為而致傷，
    係犯刑法第三百二十九條、第三百二十八條第一項之準強盜
    罪。又被告上開傷害行為，係屬故意加害，雖仍屬搶奪防護
    贓物、脫免逮捕，當場實施強暴之行為，要難認係準強盜之
    當然結果，如經合法告訴，應併論以傷害罪，並依刑法第五
    十五條從一重處斷（最高法院二十七年臺上字第二七七二號
    判例意旨參照）。惟被告上開傷害行為，未據被害人甲○○
    提出告訴，本院自不予審究，附此敘明。再被告有如事實欄
    所示之犯罪科刑及有期徒刑執行完畢之事實，此有臺灣高等
    法院被告前案紀錄表附卷可稽，其於五年以內故意再犯有期
    徒刑以上之罪，為累犯，應依刑法第四十七條第一項規定加
    重其刑。爰審酌被告有如事實欄所示之犯罪科刑紀錄，素行
    不良，為搶奪他人財物變賣花用，竟於前案甫執行完畢之際
    ，再犯本案，非但侵害被害人之身體及財產法益，亦危害社
    會秩序，惟兼衡被害人甲○○所受之傷勢尚非嚴重，搶得之
    金飾已返還被害人等，於犯罪後坦承犯行之態度等一切情狀
    ，量處如主文所示之刑，以示懲儆。
  (二)至扣案墨鏡一副，雖屬被告所有，惟被告進入「利春銀樓」
    後即將墨鏡取下置於櫃檯上，業據證人乙○○、甲○○於警
    詢時證述明確（見偵查卷第十二頁、第十四頁），自非供前
    揭犯罪所用物，又非違禁物，爰不為沒收之諭知。
據上論斷，應依刑事訴訟法第二百九十九條第一項前段，刑法第
第三百二十九條、第三百二十八條第一項、第四十七條第一項，
判決如主文。
本案經檢察官溫祖德到庭執行職務。
中  華   民   國    九十五    年    十    月    五    日
              刑事第十庭  審判長法  官  樊季康
                                法  官  劉元斐
                                法  官  張筱琪
以上正本證明與原本無異
如不服本判決應於送達後十日內向本院提出上訴狀
                                書記官  廖舜宜
中  華   民   國    九十五    年    十    月    五    日
附錄本案論罪科刑法條全文：
中華民國刑法第三百二十九條
 (準強盜罪)
竊盜或搶奪，因防護贓物、脫免逮捕或湮滅罪證，而當場施以強
暴脅迫者，以強盜論。
中華民國刑法第三百二十八條
（普通強盜罪）
意圖為自己或第三人不法之所有，以強暴、脅迫、藥劑、催眠術
或他法，至使不能抗拒，而取他人之物或使其交付者，為強盜罪
，處五年以上有期徒刑。
以前項方法得財產上不法之利益或使第三人得之者，亦同。
犯強盜罪因而致人於死者，處死刑、無期徒刑或十年以上有期徒
刑；致重傷者，處無期徒刑或七年以上有期徒刑。
第一項及第二項之未遂犯罰之。
預備犯強盜罪者，處一年以下有期徒刑、拘役或三千元以下罰金
。


司法院資訊處製作；財團法人民間司法改革基金會備份。
